【裁判字號】    99,台上,3743
【裁判日期】    990617
【裁判案由】    違反毒品危害防制條例
【裁判全文】
最高法院刑事判決            九十九年度台上字第三七四三號
上  訴  人  台灣高等法院檢察署檢察官
被      告  甲○○
上列上訴人因被告違反毒品危害防制條例案件，不服台灣高等法
院中華民國九十七年七月十日第二審判決（九十七年度上訴字第
一０八八號，起訴案號：台灣台北地方法院檢察署九十六年度偵
字第一九二八九號），提起上訴，本院判決如下：
    主  文
上訴駁回。
    理  由
按刑事訴訟法第三百七十七條規定，上訴於第三審法院，非以判
決違背法令為理由，不得為之。是提起第三審上訴，應以原判決
違背法令為理由，係屬法定要件。如果上訴理由書狀並未依據卷
內訴訟資料，具體指摘原判決不適用何種法則或如何適用不當，
或所指摘原判決違法情事，顯與法律規定得為第三審上訴理由之
違法情形，不相適合時，均應認其上訴為違背法律上之程式，予
以駁回。本件檢察官上訴意旨略稱：(一)、無罪之判決，依法既應
記載其理由，則對於被告被訴之事實及其不利之證據資料，如何
不足以證明被告犯罪，均應逐一詳述其理由，否則即有判決不載
理由或理由不備之違法。本件被告甲○○警詢中對所查獲之第二
級毒品甲基安非他命等物自白：「係我本人所有，安非他命毒品
係用來販賣的……」等語，核與證人謝文政警詢證述：「（於你
車上後座之乘客甲○○所有之小手提紙袋中查獲二級毒品安非他
命……是否屬實？）屬實。」等語、證人王俊和警詢中證稱：「
（警方今所查獲八包以夾鏈袋包裝之安非他命……係何人所有？
）係甲○○所有。」等語、檢訊時結稱：「（被警察查獲當日車
上毒品是何人的？）是甲○○的。」等語、在原審結證：「（案
發當日警察查獲的毒品是誰的？）不是我的，是被告的」等語各
節相符，而手提紙袋內尚有被告所有之香煙、手機及住處鑰匙等
物品（見偵查卷第七十六頁），查獲之警員詹士賢證稱：「……
看到甲○○對她旁邊紙袋有保護的動作，所以我就過去盤查甲○
○……發現甲○○身旁紙袋內的毒品。」等語，況被告自承：「
（查獲時，紙袋是在你手上？）是，……」等語，且供述：「（
知不知道車上有毒品？）不太知道。」等語，等於不否認知道紙
袋內有毒品。從而，可知被告係持有毒品為警當場查獲，且毒品
為被告所有等情無訛，原判決就此部分證據如何不足採，未於理
由內詳予敘明，即遽採被告嗣後空言否認非其所有之卸詞，致使
當場查扣之毒品變成無人所有，顯非事理之常，自有理由不備之
違法。(二)、被告警詢中自白：「（安非他命毒品是要做什麼用？
）要賣。」等語，係主動說出安非命係要販賣使用，警員並無預
設問題，自無附合可言；被告於何時販入安非他命警員漏未詢問
，但對安非他命係以新台幣（下同）三萬五千元之價格販入，則
始終供述如一；被告自承：「（然後妳怎麼賣？）一克三千五」
等語，亦是被告主動說出（被告所謂一克應係指毛重，淨重約零
點八公克，所以每包賣三千五百元亦無矛盾），警員亦無任何提
示，警員接著問「妳自己買回來然後再分裝成每一包零點八公克
？」，警員之所以直接問是不是每包零點八公克，乃係查扣之安
非他命每包淨重約零點八公克，有秤給被告看，亦為被告所承認
，所以被告才會回答：「對對，零點八一包。」等語，因此不能
率指警員預設問題，被告依照事實回答，自非附合；而被告分裝
之重量只回答一次零點八公克，自無前後所述不一可言；被告供
稱，販賣安非他命予證人王俊和係從民國九十六年七月、八月開
始，賣過二、三次等語，亦未前後所述不一。則原判決率認被告
於警詢時之供述，先後所述不一，似非出於主動供述，係附合依
警員設定之問題而回答云云，所引證據，顯與卷內勘驗筆錄資料
不符之違誤。(三)、刑事訴訟法第一百五十九條之二規定: 「被告
以外之人於檢察事務官、司法警察官或司法警察調查中所為之陳
述，與審判中不符時，其先前之陳述具有較可信之特別情況，且
為證明犯罪事實存否所必要者，得為證據。」而所謂「有較可信
之特別情況」，係指證人於檢察事務官、司法警察官或司法警察
調查中所為之陳述，與審判中不符，而其先前之陳述，從客觀上
之環境或條件等情況加以觀察，有足以取代審判中反對詰問之可
信性保證者而言。本件證人王俊和所為之警詢陳述，相較於審判
中之陳述，係案發之初所製作，權衡利害得失及受他人干預較少
，動機純正，且詢問過程平和，回答內容完整，具有更可信之特
別情況，為證明被告犯罪事實存否所必要，已為第一審採為證據
，原審何以不採？並未依法比較說明不採之理由，已有未洽，且
於審酌是否符合刑事訴訟法第一百五十九條之二規定之條件時，
所謂王俊和所為之警詢陳述，並無足以令人確信其供述為真實之
補強證據，故而不採云云，適用法則亦有不當。(四)、王俊和遇警
盤查拔腿就跑，係因知道被告持有毒品，所以才會邊跑邊叫「不
關我的事」，已為警員詹士賢所證實，究竟原因為何，原審未予
查證，即遽認係心虛，顯屬臆測；至若王俊和所稱：「在警詢時
，被告先作筆錄，換伊做筆錄時，伊看被告的筆錄上記載他有賣
毒品，伊以為伊講說有跟他買過的話，這樣可以讓被告交保」一
節，證詞特殊少見，是否可採已非無疑，為真實發見，理應傳喚
製作筆錄之警員詹士賢詳予訊明，方足為認定依據，原審未予調
查即作證據取捨之決定，有證據調查未盡之違法；又本件被告與
證人電話通聯部分，本屬補強證據，證明該段期間被告與證人王
俊和有通聯，而原審僅以通聯紀錄欠缺通話內容為由，而不採信
，有違經驗法則與論理法則等語。
惟查：(一)、認定犯罪事實所憑之證據，雖不以直接證據為限，間
接證據亦包括在內；然而無論直接或間接證據，其為訴訟上之證
明，須於通常一般之人均不致有所懷疑，而得確信其為真實之程
度者，始得據為有罪之認定，倘其證明尚未達到此一程度，而有
合理之懷疑存在時，事實審法院復已就其心證上理由予以闡述，
敘明其如何無從為有罪之確信，因而為無罪之判決，尚不得任意
指為違法。本件被告固與王俊和共同搭乘謝文政所駕駛之車輛，
因違規停車，為警臨檢盤查，而當場於該車上扣得置於包裝紙袋
內之毒品甲基安非他命八小包及分裝袋、電子磅秤、行動電話等
物屬實，並於警詢時供承有販賣第二級毒品甲基安非他命予王俊
和之情，王俊和在警詢時亦證稱，曾向被告購買第二級毒品安非
他命二次云云，迨至檢察官偵查中，被告始翻異前詞，辯稱「因
覺得王俊和身上有很多案件很可憐，原想幫他擔罪，才會說伊賣
毒品給他，實際上係伊向王俊和購買毒品」云云，王俊和亦否認
有向被告購買第二級毒品安非他命。原審本於事實審採證認事之
職權，究明事實原委，其情形為：依第一審勘驗被告之警詢錄
音帶結果，被告在警詢關於何時、以若干價格、販入若干之毒品
重量、販入後分裝之重量、如何賣出等情節之供詞，並非出於被
告之主動供述，大多係依警員設定之問題而為附合之回答，已有
疑竇；販賣毒品罪，刑罰甚重，一般經警查獲毒品交易之犯嫌
大多推諉其責，鮮有未經查證即供述犯行者，以本件被告並非販
賣之際當場查獲，且事前並無何監控，亦無任何涉嫌買賣毒品之
情節，被告於警詢之初所為販賣第二級毒品甲基安非他命之供承
，尤非無疑；依證人即製作被告警詢筆錄之警員詹士賢在第一
審法院審理所證，被告一開始即承認販毒，確有怪異；王俊和
於警詢時所述其向被告購買第二級毒品甲基安非他命二次之時間
、次數，核與被告供承之情形，悉不相符；被告並無何違反毒
品危害防制條例案件之前科，而經採尿送驗結果，並無甲基安非
他命之陽性反應。反觀王俊和，前有多次施用毒品之犯行，於九
十三年間並涉犯販賣第一級毒品犯行，經台灣高等法院台中分院
判處有期徒刑十年確定在案。則本件在被告與王俊和共乘謝文政
所駕駛之車輛上查獲之第二級毒品甲基安非他命及相關物品，屬
於王俊和之可能性較大。且證人呂紋琦在第一審法院審理時證稱
，見過王俊和拿甲基安非他命給被告云云，並非被告拿甲基安非
他命給王俊和；王俊和在原審已供稱，先前在警詢之說詞不實
，其毒品來源係向綽號「志文」之友人購買，每次買一、二千元
，數量大概為０．二或０．三公克，從未向被告買過毒品；王
俊和於警員查獲本件第二級毒品甲基安非他命之際，如非為脫免
刑責，何以遇警欲盤查時拔腿就跑；被告所持用門號0000
000000號行動電話與王俊和所持用門號00000000
00號行動電話之雙向通聯紀錄，函查結果，不能證明被告有販
賣第二級毒品甲基安非他命予王俊和之事實；依被告及王俊和
所述，案發當日，被告係為王俊和慶生而同在一起，依謝文政所
證，被告確有下車欲購買蛋糕之事實，被告嗣後否認販賣第二級
毒品甲基安非他命之說詞，與事實相符；從而，被告在警詢之
自白及王俊和在警詢不利於被告之證述尚有足以令人合理懷疑是
否為真實之處，自難遽予採認，被告被訴販賣第二級毒品甲基安
非他命之犯罪不能證明。核其採證認事並不違背經驗法則或論理
法則。檢察官上訴意旨(一)、(二)、(四)重為事實之爭辯，非適法上訴
第三審之理由。(二)、刑事訴訟法第一百五十五條第一、二項明定
，證據須為證據能力與證明力兩層次審查（酌），前者為證據資
格之審查，而具有證據能力之證據尚須為證明力之審酌，方告適
法。同法第一百五十九條之二係傳聞證據排除法則之例外容許規
定，符合該條規定之傳聞證據（審判外陳述）固取得證據能力，
仍須進一步為證據證明力之審酌，始得作證據取捨之決定，非一
經取得證據能力即得採信。本件王俊和所為之警詢陳述，原審於
審查證據能力之後，雖肯認其證據資格，但為證明力審酌結果，
認為證明力不足，因而拒予採信，核無不合。檢察官上訴意旨(三)
誤將證據能力與證明力混為一談，執以指摘原判決不當，於法不
合。(三)、綜上，檢察官上訴意旨徒憑己見，任指原判決違法，難
謂係適法上訴第三審之理由，其上訴違背法律上之程式，應予駁
回。
據上論結，應依刑事訴訟法第三百九十五條前段，判決如主文。
中    華    民    國  九十九  年    六    月   十七   日
                      最高法院刑事第五庭
                          審判長法官  陳  正  庸
                                法官  林  秀  夫
                                法官  宋      祺
                                法官  陳  祐  治
                                法官  林  瑞  斌
本件正本證明與原本無異
                                      書  記  官
中    華    民    國  九十九  年    六    月  二十二  日
                                                      V

司法院資訊處製作；財團法人民間司法改革基金會備份。
